臺灣高等法院民事裁定　　　　　　　　 96年度破抗字第103號
抗　告　人　建豪營造股份有限公司
法定代理人　甲○○
代　理　人　黃忠律師
抗告人因聲請破產宣告事件，對於中華民國96年10月23日臺灣臺
北地方法院96年度破字第80號裁定提起抗告，本院裁定如下：
    主  文
原裁定廢棄，應由臺灣臺北地方法院更為裁定。
    理  由
一、本件聲請及抗告意旨略以：伊因經營不善，負債累累，現已
    不能清償債務，且不諳稅法積欠稅款無力繳納，已符合破產
    法第57條規定。又本件除破產管理人之費用外，似無再有其
    他財團費用及財團債務之可能，應無不敷清償財團費用及財
    團債務之情事。另依稅捐稽徵法及破產法第97條之規定，稅
    捐債權雖係破產債權而得優先受清償，然仍應待清償破產財
    團費用及債務後，始得自破產財團受清償，然原法院竟認稅
    捐債權係別除權之債權，不無違誤。是原法院誤認稅捐債權
    有破產法關於別除權規定之適用，並以伊聲請破產宣告為無
    實益，裁定駁回，顯屬不當，爰請求廢棄原裁定等語。
二、按破產，對債務人不能清償債務者，宣告之，為破產法第57
    條所明定。又依同法第148條規定之旨趣，除債務人之財產
    不敷清償破產財團之費用及財團之債務外，尚難認無宣告破
    產之實益。是以法院就破產之聲請，應依職權為必要之調查
    ，倘債務人確係毫無財產可構成破產財團，或債務人之財產
    不敷清償破產財團之費用及財團之債務，無從依破產程序清
    理其債務時，始得以無宣告破產之實益，裁定駁回聲請，此
    觀司法院院字第1505號解釋自明，亦即債務人之財產如足敷
    清償破產財團之費用及財團之債務，即應宣告破產。又稅捐
    稽徵法第6條第1項規定稅捐之徵收，優先於普通債權，係相
    對於其他普通債權而言，依破產法第112條規定，亦僅先於
    他債權而受清償而已，是納稅義務人受破產之宣告時，其在
    破產宣告時所欠之稅捐，由破產法第103條第4款之規定推之
    ，非不得為破產債權（司法院院解字第3578、4023號解釋參
    照），則依同法第97條規定，其受破產財團之清償次序仍在
    財團費用及財團債務之後。準此，倘調查審認結果，債務人
    之財產，已足敷清償破產財團費用及財團債務，即應認有宣
    告破產之實益，至破產債權是否得受清償，即非所問。
三、查原裁定駁回抗告人之聲請，無非係以：抗告人聲請破產宣
    告，雖據提出債權人名冊、財產狀況說明書、股東同意書為
    證，並經原法院依職權調閱其財產總歸戶資料附卷可考（見
    原法院卷6至8頁、45頁），抗告人現有之財產僅現金新台幣
    （下同）105萬元，而抗告人對於財政部台北市國稅局南港
    稽徵所、台北市稅捐稽徵處南港分處、基隆市環境保護局，
    各有欠稅13,142,803元、8,283元、6,000元，合計13,157,0
    86元未繳，亦有財政部台北市國稅局南港稽徵所96年7月19
    日財北國稅南港營業字第0960005563號函、欠稅總歸戶查詢
    情形表、台北市稅捐稽徵處南港分處96年7月26日北市稽南
    港丙字第09630472000號函、士林行政執行處執行案件繳款
    狀況等在卷可稽（見原法卷35至38、44頁）。是抗告人得列
    入破產財團之財產僅105萬元，遠不足清償上開3筆稅捐債務
    。茲抗告人之現金105萬元，既不足支應最基本之破產財團
    之費用，遑論尚有任何財產可供其他債權人分配，難認抗告
    人有可能構成破產財團之財產。且破產財團之財產既難以清
    償最基本之財團費用及財團債務，對於其他破產債權更無法
    清償，若為破產宣告將徒使優先債權人之債權減少分配而已
    ，是本件並無剩餘財產可供普通債權人分配，無宣告破產之
    實益等詞，為其判斷基礎。
四、惟查，抗告人稱其有現金105萬元，原法院亦認抗告人有該
    筆財產，而破產法第95條、第96條既已列明財團費用、財團
    債務為何，則其財產所購成破產財團是否確不敷清償破產財
    團費用及財團債務，即非無疑？原法院遽以抗告人現僅存之
    財產顯不足清償上開應優先受償，但非屬財團費用、財團債
    務之稅捐債權，認本件顯無法構成破產財團，亦無法支付破
    產財團之費用，難認有宣告破產之實益為由，裁定駁回抗告
    人聲請，尚嫌速斷。又破產事件倘經准許，所應進行之程序
    應由原法院為之，是抗告意旨指摘原裁定不當，求予廢棄，
    為有理由，應由本院將原裁定廢棄，發回原法院更為適法處
    理。爰裁定如主文。
中　　華　　民　　國　　96　　年　　12　　月　　24　　日
                  民事第十六庭
                        審判長 法　官 沈方維
　　　　　　　　　　　　　　   法　官 呂淑玲
　　　　　　　　　　　　　　   法　官 王淇梓
正本係照原本作成。
抗告人不得再抗告。
債權人除以本裁定適用法規顯有錯誤為理由，並經本院許可外，
不得再抗告。如提起再抗告，應於收受後10日內委任律師為代理
人向本院提出再抗告狀。並繳納再抗告費新台幣１千元。
中　　華　　民　　國　　96　　年　　12　　月　　25　　日
　　　　　　　　　　　　　　　 書記官 吳碧玲
